臺灣高等法院刑事判決　　　　　　　　　　　　　九十三年度上易字第一六七九號
　　上　訴　人　臺灣新竹地方法院檢察署檢察官
　　上　訴　人
　　即　被　告　丙○○
　　選任辯護人　林清漢律師
　　　　　　　　李宏文律師
　　上　訴　人
　　即　被　告　甲○○
　　　　　　　　乙○○
右上訴人等因被告等恐嚇等案件，不服臺灣新竹地方法院九十三年度易字第一四八號
，中華民國九十三年八月十六日第一審判決（起訴案號：臺灣新竹地方法院檢察署九
十一年度偵字第一七七號），提起上訴，本院判決如左：
    主  文
原判決關於丙○○、乙○○賭博部份撤銷。
丙○○、乙○○共同連續意圖營利，聚眾賭博，丙○○處有期徒刑陸月，併科罰金貳
拾萬元；乙○○處有期徒刑參月。有期徒刑如易科罰金，以佰元折算壹日，罰金如
易服勞役，以罰金總額與陸個月之日數比例折算。扣案之四色牌陸佰捌拾肆付、樸克
牌壹拾壹付、新臺幣伍拾元硬幣陸枚、籌碼壹付、帳冊貳本均沒收。
其他上訴駁回。
乙○○上訴駁回所處有期徒刑陸月，如易科罰金，以參佰元折算壹日，與撤銷改判所
處之刑，應執行有期徒刑捌月，如易科罰金，以參佰元折算壹日。扣案之四色牌陸佰
捌拾肆付、樸克牌壹拾壹付、新臺幣伍拾元硬幣陸枚、籌碼壹付、帳冊貳本均沒收。
    事　實
一、丙○○意圖營利，並基於概括犯意，自民國八十九年五月間起，提供新竹縣湖口
    鄉○○路○段四八九巷三三號住處為賭博場所；及以樸克牌、四色牌、籌碼等賭
    具，連續聚集不特定之多數人前往賭博財物。參與賭博之人賭玩樸克牌十三支拿
    取「四大」牌時，即由丙○○抽頭新臺幣（下同）一百元；賭玩四色牌時，每付
    牌賭玩三次換牌，每次贏牌者由丙○○抽頭五十元，並以丙○○提供之五十元硬
    幣作為結算抽頭金之用（即每付牌玩三次換牌，此三次每次贏牌者均由丙○○抽
    頭五十元，相當於丙○○每付牌抽頭一百五十元），藉以牟利，平均每月可獲取
    抽頭不法利益約八、九萬元不等。及至九十年十月間起，復與乙○○共同意圖營
    利，僱用乙○○負責洗四色牌，每洗一條可得五十元代價。嗣於九十年十二月二
    十七日下午四時許，為警於上址查獲，並扣得丙○○所有供賭博所用之四色牌六
    百八十四付、樸克牌十一付、五十元硬幣六枚、籌碼一付（內有七十九個）及帳
    冊二本。
二、甲○○（綽號阿昆）、乙○○（綽號小胖）於九十年九月間，得知丁○○在新竹
    縣湖口鄉○○路開設圓山ＫＴＶ飲食店（下稱圓山ＫＴＶ）後，認有機可趁，竟
    共同意圖為自己不法之所有，於九十年九月二十四日晚上十時許，夥同亦有共同
    犯意聯絡之姓名、年籍不詳成年男子數人前往圓山ＫＴＶ內，並由甲○○對丁○○恫嚇稱：我們有一群兄弟需要吃飯等語，強要丁○○每月交付十三萬元保護費
    ，致丁○○心生畏懼。惟因丁○○表示金額過高，無力交付，經甲○○應允降為
    每月交付八萬元、六萬元後，丁○○仍表示無力支付。適店內正有客人彭恭耿在
    場，出言指責，引起乙○○不滿，甲○○、乙○○即與同往之不詳姓名成年男子
    數人動手毆打彭恭耿（傷害部分未據告訴），並砸毀、損害店內設備（毀損部分
    亦未據告訴），致丁○○心生畏懼，當場表示免收甲○○、乙○○當天飲酒費用
    ，甲○○、乙○○始同意離去。嗣於數日後，甲○○、乙○○復接續同一恐嚇取
    財之犯意，推由甲○○至圓山ＫＴＶ，藉詞招攬互助會，欲向丁○○收取一萬元
    ，適丁○○不在店內，店內會計乃以電話請示丁○○，丁○○因前遭張、陳二人
    恐嚇收取保護費，心生畏懼，遂指示會計當場交付甲○○一萬元。
三、案經新竹縣警察局移送臺灣新竹地方法院檢察署檢察官偵查起訴。
    理  由
壹、撤銷改判部分：
一、訊據上訴人即被告丙○○固坦承自八十九年五月間起，提供其新竹縣湖口鄉○○
    路○段四八九巷三三號住處為賭博場所；及以樸克牌、四色牌、籌碼等賭具，連
    續聚集不特定之多數人前往賭博財物，參與賭博之人賭玩樸克牌十三支拿取「四
    大」牌時，即抽取一百元；賭玩四色牌時，每付牌賭玩三次換牌，每次贏牌抽取
    五十元等情；上訴人即被告乙○○亦坦承有自九十年十月間起，開始販賣「洗」
    好之四色牌給丙○○，然均矢口否認有意圖營利聚眾賭博犯行，被告丙○○辯稱
    ：所抽取之款項係購買便當、檳榔、飲料，供前來賭博之親朋使用，並無藉以營
    利；四色牌等亦係供前來之親友娛樂之用等語。被告乙○○辯稱：我向廠商進貨
    時，即分別進貨「洗好」及「未洗好」之四色牌，再以「洗好」的四色牌販售給
    丙○○，不知丙○○有供給賭博場所、聚眾賭博抽頭營利之行為等語。
二、惟查：
（一）被告丙○○於警詢先後供稱：「警方在我家查獲兩桌正在賭博，客廳一桌賭十
      三支，另房間是賭四色牌，十三支是用樸克牌賭，四色牌是賭十糊的。賭十三
      支如果遇四大時，我則可以抽頭金一百元。賭四色牌十糊，每次抽頭五十元，
      每付牌賭三次，每換一次四色牌須付一百五十元，換牌及抽頭之金額由我收取
      。我們賭四色牌比較多，十三支是偶而才賭的。警方查扣的十一付樸克牌、六
      百八十四付四色牌，都是我所有的，是我買來供他們賭博。警方在四色牌賭桌
      查扣的六個五十元硬幣，是代表贏者每次拿一枚，到達三次後就可以換新牌，
      贏方須付五十元抽頭金，他們把抽頭金放在一起，我就會去收。這賭場是我經
      營設賭，是我打電話叫他們來賭博的，每次贏者須付抽頭金五十元。警方所查
      扣的兩本帳冊，是我用來紀錄賭客欠我賭帳金額，收取的抽頭金都是我自己用
      ，用來繳會錢及汽車貸款。」、「我設立賭場，是從八十九年六月二十六日起
      ，斷斷續續供人賭博，八十九年十二月間有停過，又從九十年六月二十一日開
      得抽頭金八、九萬元左右，經營了九個月，所得總計約有七十餘萬元。」（見
      偵查卷第十四頁至第十七頁；第十八頁背面至第十九頁）；及至偵查中供稱：
      我從八十九年八月間，就開始在新竹縣湖口鄉○○路○段四八九巷三三號住處
      經營職業賭場。我提供四色牌供來聚賭的人玩，如果胡了，一次抽五十元，玩
      三次換牌，每月平均獲利八、九萬元. 」（見他字卷第九三頁至第九四頁）。
      被告丙○○於警詢、偵查中業已坦承提供房屋及樸克牌、四色牌等賭具，聚集
      不特定之人前來賭博財物，每日約可抽頭七、八千元，每月則可抽得八萬元至
      九萬元不等，並將抽頭所得供作繳交會款及貸款之用。
（二）被告乙○○於警詢供稱：我到丙○○家是送四色牌過去，因為我家是開書局，
      要送四色牌到他家之前，我都會先將四色牌全部搓洗過。是丙○○叫牌時，我
      卷第一八四頁背面至第一八五頁）；及至偵查中供稱：丙○○向我家書店訂四
      色牌，我跟我太太就依丙○○指示，在我家把整條的四色牌拆開打散後，分成
      一組、一組，再送去丙○○家，供他使用，我是從九十年十月間就開始幫他洗
      牌；並於檢察官訊問：「你明知丙○○使用四色牌是做為營利賭博的工具，你
      為何還要為他洗牌？」被告乙○○亦答稱：「我只是要賺錢。」被告甲○○於
      警詢供稱：陳在和家中的賭場，是他兒子丙○○經營的，四色牌是平常就有，
      而樸克牌則是人多時就玩。賭場抽頭的方式是，四色牌每付牌玩三次，每次抽
      五十元；樸克牌十三支拿四張一樣的，就抽一百元（見偵查卷第一八○頁背面
      至第一八一頁）。證人陳啟光於警詢證稱：我從八十九年五月間至八十九年八
      月底，都是在丙○○所經營的賭場聚賭，賭場設於丙○○家中，是以四色牌為
      賭具。每次賭牌抽頭一百元，每付牌只能賭三次，丙○○會來收抽頭金（見偵
      查卷第二六頁背面至第二七頁）；及至偵查中證稱：我自八十九年五月開始至
      七月間，去賭場賭博。我看到丙○○有在現場管理，例如打電話找賭客、調現
      金給賭客、提供四色牌。丙○○在場抽頭，一付四色牌可以玩三把，每把抽頭
      一百元，平均每一個半小時至二小時之間，每桌可以抽頭得利達三千多元（見
      他字卷第三五頁背面至第三六頁）。再依卷附被告丙○○住處使用之（○三）
      0000000號電話於九十年九、十月間之通訊監聽錄音帶、錄音譯文所示
      ，被告丙○○並有邀約綽號「莊董」、「發哥」等人前往住處賭博；復有被告
      丙○○所有之四色牌六百八十四付、樸克牌十一付、五十元硬幣六枚、籌碼一
      付（內有七十九個）及帳冊二本等扣案可證。依被告乙○○於警詢、偵查中及
      被告甲○○警詢所供、證人陳啟光於警詢、偵查中證言、卷附電話監聽譯文及
      扣案證物可知，被告丙○○自八十九年五月間起至為警查獲時止，提供新竹縣
      湖口鄉○○路○段四八九巷三三號住處為賭博場所，及以四色牌、樸克牌等為
      賭具，邀集不特定之人前往賭博財物，並有抽頭營利之事實。足見被告丙○○
      於警詢及偵查中自白，確與事實相符。
（三）查被告丙○○於警詢坦承經營本件賭場，係以固定方式抽頭，每月抽頭金額高
      達八、九萬元；其中九月所得即高達七十餘萬元，核與一般純粹娛樂之賭博形
      態，僅自賭資中抽取部分款項購買便當、檳榔、飲料供參與賭博之人使用，截
      然不同。況被告丙○○亦於警詢坦承抽頭所得，係供作支付會款及汽車貸款之
      用，顯非僅係用以購買便當等物供賭客取用。再扣案之樸克牌確係被告丙○○
      圖利供給賭博場所、聚眾賭博所用之賭具，縱有兼為被告丙○○親屬或親屬朋
      友娛樂之用，亦屬被告丙○○提供之賭具。又前來賭博之人，縱屬被告丙○○
      之親友，然被告丙○○既有抽頭營利，自無解於被告丙○○有本件意圖營利聚
      眾賭博、提供賭博場所之犯行。足見被告丙○○所辯，均無可採。事證明確，
      被告丙○○賭博犯行堪以認定。
三、
（一）被告丙○○於原審供稱：賭博所用四色牌，均係向被告乙○○訂購。而被告乙○○於警詢供稱：丙○○是我同房親戚，認識很久。我到丙○○家是送四色牌
      過去，因為我家是開書局，要送四色牌到他家之前，我都會先將四色牌全部搓
      洗過。是丙○○叫牌時，我送過去，丙○○家的賭場應該是丙○○經營的，因
      為都是他買四色牌（見偵查卷第一八三頁背面至第一八五頁）；及至偵查中供
      稱：丙○○向我家書店訂四色牌，我跟我太太就依丙○○指示，在我家把整條
      的四色牌拆開打散後，分成一組、一組，再送去丙○○家，供他使用。洗一條
      四色牌，丙○○會給我五十元，我是從九十年十月間就開始幫他洗牌（見他字
      卷第一一九頁至第一二○頁）；迨至本院亦坦承代被告丙○○每洗一副牌可得
      五十元代價。被告乙○○於偵查中業已坦承依被告丙○○指示，將四色牌送至
      被告丙○○經營之賭場，並代被告丙○○洗牌，而從中獲取每付牌五十元之代
      價。且被告乙○○於檢察官訊問：「你明知丙○○使用四色牌是做為營利賭博
      的工具，你為何還要為他洗牌？」被告乙○○亦答稱：「我只是要賺錢。」，
      顯見被告乙○○明知出售被告丙○○四色牌，丙○○係為圖營利而提供他人賭
      博之用，被告乙○○為獲取利潤，仍為被告丙○○洗牌甚明。
（二）按洗四色牌動作乃屬本件賭博之必要流程之一，被告乙○○明知出售被告丙○○四色牌，丙○○係提供他人賭博之用，並藉以營利；被告乙○○為圖每洗一
      條四色牌可得五十元之利益，仍代被告丙○○洗牌，再由被告丙○○提供前來
      賭博之人聚賭使用，被告乙○○顯有為自己營利之意圖。被告乙○○與被告丙○○間就本件圖利供給賭博場所罪及圖利聚眾賭博罪，應有犯意聯絡及行為分
      擔。被告乙○○辯稱：僅係出售四色牌給被告丙○○，不知被告丙○○有抽頭
      營利，顯係卸責之詞，委不足採。
四、證人徐金生於警詢證稱：我今日是去找陳在和玩，剛好徐金鳳、彭國昌等人說要
    玩四色牌，我們就玩起來了，現場沒有抽頭，係由屋主陳在和提供場所及水電，
    餐飲及菸酒都是我們自備，沒人經營賭場（見偵查卷第三一頁背面至第三二頁）
    。證人陳榮宏於警詢證稱：幾位朋友原先在聊天，後來才湊在一起玩四色牌，是
    我主動到場，我不知道四色牌是誰提供的。現場沒有抽頭，水電、餐飲都是陳在
    和所提供的，香煙是自己準備的，陳在和父子（含被告丙○○）沒有共同經營賭
    場（見偵查卷第三三頁背面至第三五頁）。證人徐金鳳於警詢證稱：我們一些朋
    友在陳在和家中聊天，見該處有人在玩賭，一時興起加入，屋主沒有向我們收抽
    頭金（見偵查卷第三六頁背面）。證人黃金花於警詢證稱：我們是一些朋友剛好
    在陳在和家聊天，臨時在該處玩賭的，屋主沒有向我們收抽頭金（見偵查卷第三
    八頁背面）。證人彭國昌於警詢證稱：我不曉得賭場是陳在和或丙○○經營的，
    但沒有抽頭。香煙、檳榔都是我們自己的，便當是贏錢的人出錢買的（見偵查卷
    第四十頁背面至第四一頁）。證人許峻源於警詢證稱：我不知賭博場地為何人所
    有，我只是去找丙○○泡茶，臨時起意才賭博。現場沒有抽頭，丙○○也沒主持
    賭場（見偵查卷第四二頁背面至第四三頁）。證人陳在煒於警詢證稱：我們是在
    陳在和住所賭博，該處沒有抽頭（見偵查卷第四五頁）。證人徐金生等人均未於
    警詢證稱本件賭場係被告丙○○所經營，亦無抽頭，惟被告丙○○已於警詢、偵
    查中坦承經營本件賭場，並有抽頭之事實，且證人徐金生等人亦可能因恐遭追訴
    賭博犯行，而為迴護被告丙○○之詞。證人徐金生等人警詢所證，自均不足為被
    告丙○○、乙○○有利之認定。事證明確，被告丙○○、乙○○賭博犯行，均堪
    以認定。
五、按被告以外之人於司法警察官或司法警察調查中所為之陳述，與審判中不符時，
    其先前之陳述具有較可信之特別情況，且為證明犯罪事實存否所必要者，得為證
    據，刑事訴訟法第一百五十九條之二定有明文。而共同被告就同案被告所涉案件
    而言，即屬被告以外之人。本件被告丙○○、乙○○雖為共同被告，惟就相互間
    所涉刑法第二百六十八條之圖利供給賭博場所罪及圖利聚眾賭博罪犯行，均屬被
    告以外之人。查被告甲○○於警詢供稱：陳在和家中的賭場，是他兒子丙○○經
    營的，賭場抽頭的方式是，四色牌每付牌玩三次，每次抽五十元；及至本院審理
    以證人
    玉昆警詢所為陳述與審判中不符。惟被告甲○○於偵查中已坦承警詢所供實在（
    見他字卷第一一六頁），且被告甲○○與被告丙○○為朋友關係，亦無於警詢誣
    指被告丙○○有本件營利賭博犯行之可能。足見被告甲○○於警詢所為陳述，顯
    具有特別可信之情形，並為證明被告丙○○本件賭博部分犯罪事實存否所必要，
    依法得為認定犯罪事實之證據。再被告以外之人於偵查中向檢察官所為之陳述，
    除顯有不可信之情況者外，得為證據，刑事訴訟法第一百五十九條之一第二項定
    有明文。被告乙○○於檢察官訊問：「你明知丙○○使用四色牌是做為營利賭博
    的工具，你為何還要為他洗牌？」時，被告乙○○答稱：「我只是要賺錢。」而
    被告乙○○自承與被告丙○○為同房親戚關係，相識甚久，自無誣指被告丙○○
    有營利賭博之理，被告乙○○於偵查中所供，亦無顯有不可信之情況，依法自得
    為證據。被告乙○○於本院審理時以證人
    丙○○有沒有抽頭等語，要屬事後迴護被告丙○○之詞，不足採信。
六、核被告丙○○、乙○○所為，均係犯刑法第二百六十八條之圖利供給賭博場所罪
    及圖利聚眾賭博罪。被告丙○○所犯刑法第二百六十八條之圖利供給賭博場所罪
    及圖利聚眾賭博罪之犯罪事實，業於起訴書載明（起訴書犯罪事實欄贅載「常業
    」二字，業據公訴人當庭補正刪除）。雖起訴書所犯法條欄引用刑法第二百六十
    七條常業賭博罪名，然依起訴書所載之犯罪事實，應屬誤引，此部分亦經公訴人
    當庭補正引用刑法第二百六十八條之圖利供給賭博場所及圖利聚眾賭博罪名，自
    無變更起訴法條之問題。被告丙○○、乙○○間，有共同犯意聯絡及行為分擔，
    為共同正犯。被告丙○○、乙○○先後多次圖利供給賭博場所及圖利聚眾賭博犯
    行，均時間緊接，犯罪構成要件相同，顯均係基於概括犯意反覆為之，均應依連
    續犯之規定各以一罪論，並依法加重其刑。被告丙○○、乙○○二人以一行為同
    時觸犯刑法第二百六十八條之圖利供給賭博場所罪及圖利聚眾賭博罪，應依刑法
    第五十五條想像競合犯之規定，從一重以圖利聚眾賭博罪處斷。末查被告丙○○
    所為圖利供給賭博場所、聚眾賭博犯行，經營之時間逾一年半，每月抽頭營取之
    利益約八、九萬元，合計因此犯罪所得之利益，最保守估計應達一百萬元以上，
    顯已遠超過刑法第二百六十八條得併科罰金之最多額，爰依刑法第五十八條規定
    ，於被告丙○○因本件犯罪所得利益之範圍內加重併科罰金。
七、原審論罪科刑，固非無見。惟被告乙○○係與被告丙○○共同為本件賭博犯行，
    原審對被告乙○○為無罪之諭知，顯有違誤。公訴人上訴，指摘及此，為有理由
    ；被告丙○○上訴，否認有賭博犯行，固無可採，惟原判決此部分既有可議，自
    應由本院撤銷改判。爰審酌被告丙○○長期經營賭場營取不法利益，有違社會善
    良風俗，危害社會治安，抽頭營取之利益最保守估計應達一百萬元以上，及被告
    乙○○為圖得不法利益，而與被告丙○○共同為本件賭博犯行，犯罪所得不多等
    情，同時分別參酌被告丙○○、乙○○平日素行、犯罪手段、犯後態度等一切情
    狀，量處如主文第二項所示之刑，並諭知易科罰金及易服勞役之折算標準。扣案
    之四色牌六百八十四付、樸克牌十一付、五十元硬幣六枚、籌碼一付（內有七十
    九個）及帳冊二本，均為被告丙○○所有並供犯罪所用之物，應依刑法第三十八
    條第一項第二款宣告沒收。
貳、上訴駁回部分：
一、被告甲○○、乙○○恐嚇取財部分
（一）訊據上訴人即被告甲○○固坦承於九十年九月二十四日晚上十時許，至丁○○
      經營之圓山ＫＴＶ，向丁○○恐嚇：我有一群兄弟需要吃飯等語，要丁○○每
      月交付十三萬元保護費，並於丁○○表示金額過高時，同意可降為每月交付八
      萬元、六萬元，丁○○仍表示無力支付，適店內客人彭恭耿在場出言指責，引
      起乙○○不滿，隨即有數名不詳姓名成年男子動手毆打彭恭耿，同時砸毀、損
      害丁○○店內設備。復於數日後，再至圓山ＫＴＶ，以收取互助會款名義欲向
      丁○○收取一萬元，因丁○○不在店內，經店內會計請示丁○○後，當場交付
      被告甲○○一萬元等情；被告乙○○亦坦承於被告甲○○向丁○○出言恐嚇交
      付保護費時在場，並因不滿店內客人彭恭耿出言不遜，與彭恭耿起衝突，隨即
      有數名不詳姓名成年男子動手毆打彭恭耿，同時砸毀、損害丁○○店內設備等
      情，惟均矢口否認有恐嚇取財犯行，被告甲○○辯稱：並無帶同男子到場，當
      時係與丁○○開玩笑，後來向丁○○收取的一萬元是互助會款，並非保護費等
      語。被告乙○○辯稱：當時係因客人彭恭耿無端出言指責，始發生衝突，不知
      甲○○有向丁○○恐嚇交付保護費之事。
（二）惟查：
  １、證人即圓山ＫＴＶ負責人丁○○於原審證稱：九十年九月二十四日晚上十點左
      右，甲○○與乙○○一起來店裡，後來甲○○就打電話叫十多個人到我店裡。
      甲○○告訴我說兄弟都要吃飯，他的意思是要跟我收保護費，幫我看店，讓我
      店裡可以安心做事。他一開始要跟我拿十三萬元，但我沒有同意，我說營業額
      沒有那麼多，跟他講到六萬元，但我說生意不好，我還是拿不出來，彭恭耿在
      場說今天怎麼那麼多鬼，後來他們就打彭恭耿並砸店，當時乙○○也在場。甲○○、乙○○並沒動手打彭恭耿、砸店，是他們找來的年輕男子動手。當天沒
      跟他們收酒錢，就說請他們喝。當時起衝突，難免會有點害怕等語。查被告甲○○、乙○○帶同多名男子至圓山ＫＴＶ內，並由被告甲○○向負責人丁○○
      出言：我有一群兄弟都要吃飯，要丁○○每月交付十三萬元保護費，並於丁○○表示金額過高時，同意可降為每月交付八萬元、六萬元，迨丁○○仍表示無
      力支付後，丁○○猶須免除被告甲○○、乙○○等人之飲酒費用。且當時店內
      客人出言指責時，即遭被告甲○○、乙○○帶同之男子出手毆打，並砸毀、損
      害丁○○店內設備，已見被告甲○○、乙○○係共同恐嚇丁○○交付保護費之
      行為。再依卷附監聽譯文所示，被告甲○○於九十年九月二十五日下午三時四
      十六分，持0000000000號行動電話，撥打丙○○所使用之0000
      000000號行動電話，該次通話內容為（被告甲○○代號Ａ，被告丙○○
      代號Ｂ）：「Ａ：阿龍你在家嗎？Ｂ：是，昨天一直打給我醉了；Ａ：我們小
      胖（即被告乙○○）昨天在翠翠店裡說要『打』進去，她說好，我開嘴八萬。
      講一講六萬，小胖帶一些小弟掀桌，彭恭耿臭屁弄到包廂裡給小方那陣人打；
      Ｂ：那老人家打他幹什麼；Ａ：．．．；Ｂ：小胖電話？；Ａ：．．．我打電
      話給他，翠翠這個人我怕他事後搞鬼，我又打電話給翠翠向他說，晚一點我會
      買麵線、蛋去你店裡，她說不用了，我意思是找小胖去拿做這月的；Ｂ：好啦
      、好啦、」被告甲○○於電話中向被告丙○○明確表示，九十年九月二十四日
      係向丁○○要八萬元、六萬元之保護費；被告乙○○亦在ＫＴＶ店內帶同小弟
      掀桌等語。益見被告甲○○、乙○○係共同前去恐嚇丁○○交付保護費無疑。
      被告甲○○辯稱當時係與丁○○開玩笑；被告乙○○辯稱未與甲○○共同恐嚇
      ，均無可採。
  ２、雖證人丁○○於原審另證稱：九十年九月二十四日晚上十點左右，甲○○與十
      多個人到我店裡，他當時有無對我說「我們現在有一群兄弟需要吃飯」，當時
      我會害怕，我當時回答甲○○說店裡收入狀況不是很好，我也拿不出那麼多來
      。事後沒有拿錢給甲○○吃飯，他只有跟我收個會錢而已。他們（即被告甲○○、乙○○）說有在我店裡面掀桌子，但桌子是木頭做的也不會壞掉，無傷大
      雅；甲○○有跟我收一萬元的會錢，距離九十年九月二十四日約三、四天。甲○○他說他是互助會會首，我參加他的互助會。甲○○招的會，幾個會員我不
      知道，我只繳過一次會錢，後來不了了之，我就沒再繳錢，他也沒來收錢。我
      之前完全不知道互助會的事情，然後他直接來櫃台說要收互助會錢，櫃台打電
      話給我，說甲○○要拿會錢，我就叫櫃台拿給他。當時我沒有在店裡，甲○○
      也沒有拿會單給我，甲○○的互助會是內標、外標、底標多少，哪裡開標、何
      時開標、會期多久？我都不知道等語。惟丁○○甫於九十年九月二十四日受被
      告甲○○、乙○○恐嚇交付保護費，理應對被告甲○○、乙○○避之唯恐不及
      ，豈有自願加入被告甲○○招攬互助會之理？再一般人參加民間召集互助會，
      對於會員身分、會期長短、開標時地、底標若干等合會相關細節，理當查問清
      楚，始決定加入與否，而丁○○於被告甲○○前來收取會款時，既不知被告甲○○何時召集互助會，亦不知會員多少、內標制或外標制、底標、開標時地、
      會期長短等情，竟僅於甫聽聞店內會計告知被告甲○○已有召集互助會，並前
      來收取會款時，即逕行加入，同時即刻指示會計交付一萬元會款，殊與常情有
      違。又依被告甲○○於警詢提出之互助會簿影本所示（見偵查卷第四九頁至第
      五一頁），該互助會簿雖載明連同會首共十三人，然於互助會章程卻記載會期
      自九十年十月十日起至九十一年十一月十日止，合計達十四期之多；且若被告
      甲○○確有召集互助會，亦無於向丁○○收取一會後，即未曾再向丁○○收款
      之理，該互助會簿內容顯屬虛構。被告甲○○應係假藉收取互助會款名義，向
      丁○○收取保護費一萬元至灼。證人丁○○於原審指證被告甲○○係前來收取
      一萬元會款，亦非屬實。被告甲○○辯稱向丁○○收取之一萬元係互助會款，
      不足採信。事證明確，被告甲○○、乙○○共同恐嚇取財犯行堪以認定。
（三）核被告甲○○、乙○○所為，均係犯刑法第三百四十六條第一項之恐嚇取財罪
      。被告甲○○、乙○○與不詳姓名成年男子數人間，有犯意聯絡及行為分擔，
      應論以共同正犯。
（四）原審調查結果，適用刑法第二十八條、第三百四十六條第一項、第四十一條第
      一項前段、罰金罰鍰提高標準條例第一條前段、第二條規定，同時分別審酌被
      告甲○○、乙○○平日素行、犯罪動機、目的、手段、所得財物僅有一萬元及
      犯後態度等一切情狀，各量處有期徒刑六月，並均諭知易科罰金之折算標準。
      認事用法，核無違誤，量刑亦稱妥適。被告乙○○、甲○○上訴，否認有恐嚇
      取財犯行，為無理由。又公訴人上訴，指摘原審量刑過輕，然本件被告乙○○
      、甲○○犯罪所得不多，被害人亦表示不願追究，自無加重原審量刑之必要。
      公訴人上訴，亦無理由，均應予駁回。又乙○○上訴駁回所處之刑，應與撤銷
      改判所處之刑，定應執行有期徒刑八月，並諭知易科罰金之折算標準，扣案之
　　　四色牌六百八十四付、樸克牌十一付、五十元硬幣六枚、籌碼一付及帳冊二本
　　　均沒收。
二、被告丙○○被訴恐嚇取財部分：
（一）公訴意旨略以：被告丙○○與被告甲○○、乙○○共同基於為自己不法所有之
      犯意聯絡及行為分擔，共同謀議以強暴、脅迫之方式，向丁○○索取財物，而
      於九十年九月二十四日晚上十時許，推由被告甲○○、乙○○帶領具有共同犯
      意聯絡之不詳姓名成年男子數人前往圓山ＫＴＶ，對丁○○恫嚇稱：渠等有一
      群兄弟需要吃飯等語，向丁○○要求每月交付十三萬元保護費，致丁○○雖因
      之心生畏懼，惟因金額過高，乃表示無力交付，嗣雖經降為每月交付八萬元、
      六萬元，然丁○○仍表示無力支付，被告甲○○即叫被告乙○○帶領不詳姓名
      成年男子數人砸毀、損害店內設備（毀損部分未據告訴），致丁○○因之心生
      畏懼屈服，當場請被告甲○○、乙○○喝酒，並交付一萬元。事後翌日即九十
      年九月二十五日下午三時四十六分，被告甲○○即以門號000000000
      0號行動電話撥打予被告丙○○所使用之門號0000000000號行動電
      話，通知被告丙○○前述恐嚇取財之處理情形，並告知將於當晚前往圓山ＫＴ
      Ｖ向丁○○拿取當月之保護費，因認被告丙○○涉犯刑法第三百四十六條第一
      項之恐嚇取財罪嫌等語。
（二）公訴人認被告丙○○涉有刑法第三百四十六條第一項恐嚇取財罪嫌，無非以被
      告甲○○、乙○○有於前揭時、地，前往圓山ＫＴＶ，由被告甲○○向丁○○
      恐嚇索取保護費等情，並據秘密證人Ａ１證述綦詳，且觀諸被告甲○○於九十
      年九月二十五日下午三時四十六分，以門號0000000000號行動電話
      撥打予被告丙○○所使用之門號0000000000號行動電話通話內容，
      被告甲○○係告知被告丙○○關於其與被告乙○○向丁○○恐嚇索取保護費之
      過程及後續處理之情節等為論據。訊據被告丙○○固坦承上開與被告甲○○以
      行動電話通話之內容，然堅決否認有與被告甲○○、乙○○共同恐嚇取財犯行
      ，辯稱：僅係單純與甲○○通話聊天而已。
（三）按犯罪事實應依證據認定之，無證據不得認定犯罪事實；不能證明被告犯罪者
      ，應諭知無罪之判決。刑事訴訟法第一百五十四條第二項、第三百零一條第一
      項分別定有明文。再刑事訴訟法第一百六十一條第一項規定：檢察官就被告犯
      罪事實，應負舉證責任，並指出證明之方法。因此，檢察官對於起訴之犯罪事
      實，應負提出證據及說服之實質舉證責任。倘其所提出之證據，不足為被告有
      罪之積極證明，或其指出證明之方法，無從說服法院以形成被告有罪之心證，
      基於無罪推定之原則，自應為被告無罪之判決（最高法院九十二年台上字第一
      二八號判例意旨參照）。
（四）經查：被告甲○○、乙○○確有如事實欄二所示，共同向丁○○恐嚇索取保護
      費一萬元之事實，固經查明如前。然被告丙○○始終否認有與被告甲○○、乙○○向丁○○恐嚇索取保護費之事；而被告甲○○、乙○○亦均未曾供稱被告
      丙○○有事前謀議，或參與向丁○○恐嚇索取保護費之行為。另證人丁○○及
      秘密證人Ａ１亦分別證稱被告丙○○案發時確未在場參與，已見被告丙○○確
      未於案發時地與被告甲○○、乙○○共同向丁○○恐嚇取財。雖依被告甲○○
      與被告丙○○上開電話通話內容所示，被告甲○○於電話中確有告知被告丙○○於案發時如何與被告乙○○向丁○○恐嚇索取保護費及後續處理情節，然被
      告甲○○事後向被告丙○○告知恐嚇取財細節中，並無談及被告丙○○有共同
      謀議，或將恐嚇所得分配被告丙○○所有，自不得僅以被告甲○○單純事後告
      知，即認被告丙○○有事前同謀向丁○○恐嚇取財之犯行。
（五）綜上所述，公訴人所舉證據，顯不足為被告丙○○有恐嚇取財罪之積極證明，
      無從說服本院形成有罪之心證，基於無罪推定之原則，自應為無罪之判決。原
      審調查結果，認被告丙○○並無恐嚇取財犯行，而為無罪之諭知，經核並無違
      誤。公訴人上訴以：被告甲○○撥打電話給被告丙○○之電話內容，並非係因
      聊天而偶然聊及被告乙○○收取保護費之事，而係一開始即提到被告乙○○前
      往收取保護費之細節，且被告丙○○僅回答「那老人家打他幹什麼」、「好啦
      、好啦」，亦無驚訝或為發問之問題，該「那老人家打他幹什麼」一語，係表
      示毆打他人原非計劃範圍之事，所謂「好啦、好啦」一語，則係表示已知悉或
      應允。被告甲○○於案發翌日，立刻以電話向被告丙○○報告收保護費之進度
      、細節，衡情應係被告丙○○曾經指示被告甲○○前往收保護費之犯行等語。
      惟公訴人僅以被告甲○○、丙○○上開通話，未舉其他事證，即認定被告丙○○係事前指示被告甲○○向丁○○收取保護費，要屬臆測之詞。足見公訴人上
      訴，猶指被告丙○○有恐嚇取財罪，為無理由，應予駁回。
據上論斷，應依刑事訴訟法第三百六十九條第一項前段、第三百六十四條、第二百九
十九條第一項前段、第三百六十八條；刑法第二十八條、第五十六條、第二百六十八
條、第五十五條、第四十一條第一項前段、第二項、第五十八條、第五十一條第五款
、第四十二條第三項、第三十八條第一項第二款、罰金罰鍰提高標準條例第一條前段
、第二條，判決如主文。
本案經檢察官邱美育到庭執行職務。
中　　　華　　　民　　　國　　九十三　　年　　 十二 　　月　　二十三　　日
                              臺灣高等法院刑事第十四庭
                                  審判長法  官  陳  祐  輔
                                        法  官  洪  昌  宏
                                        法  官  陳　國　文
右正本證明與原本無異。
不得上訴。
                                        書記官  蔡  棟  樑
中　　　華　　　民　　　國　　九十三　　年　　 十二 　　月　　二十三　　日
附錄：本案論罪科刑法條全文
刑法第二百六十八條：
意圖營利，供給賭博場所或聚眾賭博者，處三年以下有期徒刑，得併科三千元以下罰
金。
刑法第三百四十六條第一項：
意圖為自己或第三人不法之所有，以恐嚇使人將本人或第三人之物交付者，處六月以
上五年以下有期徒刑，得併科一千元以下罰金。
